臺灣臺中地方法院刑事判決　　　　　　 94年度交易字第314號
公　訴　人　臺灣臺中地方法院檢察署檢察官
被　　　告　甲○○
上列被告因過失傷害案件，經檢察官提起公訴（93年度偵續字第297號）
，本院判決如下：
    主    文
甲○○無罪。
    理    由
一、公訴意旨略以：被告甲○○於民國九十三年十二月五日上午
    ，駕駛車號ＱＶ─８３９１號自用小客車，沿台中市南屯區
    新生北巷由干城街往五權西路方向行駛，於同日十二時五十
    分許，途經新生北巷與五權西路之交岔路口，向右轉彎至五
    權西路往環中路方向時，本應注意車前狀況及轉彎車應讓直
    行車先行，並隨時採取必要之安全措施，以免發生碰撞之危
    險，而依當時情況天候晴，且是正午時分、路面無缺陷、無
    障礙物，視距良好等情狀，亦無不能注意之情事，竟疏未注
    意及此，貿然轉彎而撞及沿五權西路往環中路方向直行，由
    乙○○所騎乘車牌號碼ＫＺＤ─８９８號重型機車，致乙○
    ○當場人車倒地，並受有第十二胸椎到第一腰椎骨折脫位及
    脊髓損傷，合併雙下肢癱瘓等之重傷害，因認被告涉有刑法
    第二百八十四條第一項後段之過失重傷害罪嫌云云。
二、按犯罪事實應依證據認定之，無證據不得認定犯罪事實。又
    不能證明被告犯罪或其行為不罰者，應諭知無罪之判決。刑
    事訴訟法第一百五十四條第二項、第三百零一條第一項，分
    別定有明文。次按認定不利於被告之事實，須依積極證據，
    苟積極證據不足為不利於被告事實之認定時，即應為有利於
    被告之認定，更不必有何有利之證據，亦有最高法院三十年
    上字第八一六號判例可資參照。且告訴人之告訴，係以使被
    告受刑事訴追為目的，其陳述是否與事實相符，仍應調查其
    他證據以資審認，最高法院五十二年臺上字第一三００號亦
    著有判例。此外，當汽車駕駛人應可信賴參與交通行為之對
    方，將同時為必要之注意，相互為遵守交通秩序之適當行為
    ，而無考慮對方將會有違反交通規則之不當行為之義務時，
    其行為對於結果之發生在客觀上復無避免可能性時，其行為
    仍應無客觀之可責性，亦不得科以過失之罪責（最高法院八
    十八年度臺上字第一八五二號判決意旨參照）。
三、本件公訴人認被告甲○○涉有上揭過失重傷害犯行無非以告
    訴人乙○○之指訴，並有道路交通事故現場圖、道路交通事
    故調查報告表（一）（二）、林新醫院診斷證明書、中山醫
    學大學附設復健醫院診斷證明書、衛生署台中醫院住院診斷
    證明書及照片二張在卷可稽，因認被告有失於注意車前狀況
    採取必要之安全措施及轉彎車未讓直行車先行為其主要論据
    。訊據被告甲○○固不否認於上揭時地肇事致告訴人受傷之
    事實，惟堅決否認有何過失重傷害之犯行，辯稱：肇事巷口
    係有號誌管制之路口，當日伊行駛該巷口時，在巷口停等紅
    燈，號誌已轉變綠燈時，伊才慢慢要右轉五權西路往環中路
    方向行駛，當時五權西路上的車子都已在等紅燈，告訴人駕
    駛機車闖紅燈緊急剎車滑倒摔過來，人車分開而告訴人才撞
    到伊小客車之右前葉子板受傷，且伊經常出入上開路口，該
    路口經常發生車禍，伊出入時均會留意左方有無來車，看到
    告訴人衝過來時伊將車子停於路口不動，已盡注意義務，並
    無過失等語。
四、經查：（一）本件車禍係被告甲○○駕駛車號ＱＶ─８３９
    １號自用小客車，沿台中市南屯區新生北巷由干城街往五權
    西路方向行駛，途經新生北巷與五權西路之交岔路口，向右
    轉彎至五權西路往環中路方向時，適告訴人乙○○所騎乘車
    牌號碼ＫＺＤ─８９８號重型機車，沿五權西路由向上路往
    環中路方向行駛，途經肇事路口因剎車失控滑倒與被告所駕
    駛之小客車發生碰撞等情，此為被告與告訴人等二人所是認
    ，並有道路交通事故現圖、調查報告表、現場照片附卷可按
    。（二）依卷附上開道路交通事故現場圖、調查報告表及卷
    附照片顯示，肇事路口即台中市○○○路與新生北巷巷口係
    設有「普通二時相」交通號誌管制之交岔路口，且於本件車
    禍肇事當日即九十二年十二月五日肇事時運作正常等情，亦
    經台中市警察局第四分局九十四年五月二十七日函復明確，
    並經本院勘驗屬實，有勘驗筆錄及上開分局函文附卷足憑。
    。按駕駛人駕駛汽（機）車，應遵守道路交通標誌之指示，
    道路交通安全規則第九十條定有明文。本件被告於警訊時供
    稱：「我車由干城街沿新生北巷至五權西路右轉往環中路行
    駛，至肇事地點其左前側葉子板被一部由向上路沿五權西路
    往環中路行駛之ＫＺＤ─８９８號重機車前車身擦撞而肇事
    ，該時我方號誌燈為綠燈，該車還沒撞到我車時即已倒地滑
    行了」等語；於檢察官偵查中供稱：「當天是九十二年十二
    月五日十二時五十分，我開ＱＶ─８３９１號自用小客車，
    沿台中市新生北巷右轉五權西路到烏日鄉我的住處，當地是
    有紅綠燈不是閃黃燈，我看到的方向是綠燈，剛出來約一公
    尺就看到告訴人騎機車要煞車吱吱叫，他的機車跑到我的自
    用小客車前面，約在我左前方六公尺摔倒滑過來、、、、、
    、」等語；本院審理時始終堅稱伊是綠燈才開始行駛，向右
    轉五權西路往環中路行駛各等語在卷。再告訴人乙○○於九
    十二年十二月五日警訊時稱：「我由向上路沿五權西路往環
    中路行駛至肇事地點，因見黃燈剎車時機車倒地滑行才撞到
    一部由干城街沿新生北巷至五權西路右轉往環中路行駛之Ｑ
    Ｖ─８３９１號自小客車左前葉子板而肇事，發生危害時距
    離約二十公尺，我行車速度六十公里」等語；九十三年八月
    二十六日檢察官偵查中稱：「我是沿著五權西路直走，被告
    車開出來擋住機車道，我要閃避被告的自用小客車，當時我
    一邊要剎車，一邊要閃被告的車子，我的機車前輪撞上被告
    車子的左前方的檔泥板，、、、、我約在一、二十公尺前看
    到被告的小客車，當地有閃黃燈的標誌」等語，惟告訴人於
    本院九十四年八月一日準備程序時質以當時路口號誌燈為何
    燈號，卻稱：「我看到的是閃黃燈，一閃一閃的黃燈」等語
    在卷。惟查本件肇事路口設有「普通二時相」交通號誌管制
    之交岔路口，且於本件車禍肇事當日即九十二年十二月五日
    肇事時運作正常等情，已如前述。告訴人前後自警訊及偵審
    中就肇事路口其行向部分之燈號運作，前後所述不一，足見
    告訴人並未依號誌燈之指示駕駛機車行駛，可以認定。又依
    肇事現場圖所示，肇事後被告小客車駛入交岔路口停於慢車
    道上，告訴人機車則遺有剎車痕十公尺及刮地痕四、六公尺
    後倒於小客車左前外快車道上。參以本件肇事路口之台中市
    ○○○路係台中市往台中工業區○○○○路之主要幹道，車
    子流量極大，欲闖紅燈橫越，顯非易事，被告駕駛小客車行
    駛之新生北巷路寬約四公尺，此經本院到現場履勘明確，並
    有現場圖在卷可按。本院綜上各項跡証研判，被告堅稱其係
    於綠燈號誌亮起時，始自新生北巷右轉五權西路往環中路行
    駛，可以採信。本件車禍之肇事因素，係告訴人駕駛機車行
    近肇事路口闖紅燈，且因超速行駛見狀剎車失控滑倒肇事，
    亦堪認定。況本件車禍經本院送台灣省台中市區車輛行車事
    故鑑定委員會鑑定結果，該會綜合卷內跡証分析研議亦認本
    件車禍以告訴人駕駛機車違反號誌指示進入路口之可能性較
    大，此有該會九十四年十月四日鑑定函一件附卷足憑。則本
    件車禍肇事路口既係有號誌管制之路口，被告依號誌之指示
    行駛，係有通行權之一方，告訴人違反號誌行駛即無通行權
    之可言，公訴人卻以被告違反轉彎車未讓直行車先行，顯係
    對道路交通安全規則之誤解，委無可取。（三）其次，應審
    究者即被告有無疏於注意車前狀況，並隨時採取必要之安全
    措施。本件被告係駕駛自小客車沿新生北巷依號誌燈指示右
    轉五權西路往環中路行駛，已如前述。惟查新生北巷巷口路
    寬約四公尺，巷口面臨五權西路其巷口出來右側有磚造樓房
    建物，左側有違章鐵皮屋建物，均會擋住左右視線等情，亦
    經本院到場勘驗屬實，亦有勘驗筆錄在卷可按。則被告所能
    注意之「車前狀況」，僅限於正前方其視野極其有限，是被
    告辯稱其已盡注意之義務，可以採信。再本件被告既係依號
    誌之指示行駛，被告依交通法規「信賴原則」之法則，對告
    訴人自機慢車道闖紅燈違規行駛，以致失控滑倒肇事，對此
    猝不及防之突來狀況，顯非被告所能注意，是本件公訴人認
    被告有疏於注意車前狀況並隨時採取必要之安全措施云云，
    似有誤會，被告應無過失可言。又本件事証已極明確，已如
    前述，被告另聲請將本件送台灣省汽車肇事覆議鑑定委員會
    覆議，核無必要，附予敘明。
五、綜上所述，被告依號誌燈行駛，為享有路權行駛之一方，並
    已盡相當之注意義務，無過失責任。此外，查無其他積極證
    據足資證明被告有何過失行為致告訴人成傷之犯行，爰依法
    諭知被告無罪之判決。
據上論斷，應依刑事訴訟法第三百零一條第一項前段，條判決如
主文。
本案經檢察官蔡雯娟到庭執行職務
中　　華　　民　　國　　94　　年　　11　　月　　15　　日
                         台灣台中地方法院交通法庭
                             審判長法  官  許金樹
                                   法  官  郭德進
                                   法  官  高文崇
上正本證明與原本無異。
如不服本判決，應於判決送達後十日內向本院提出上訴狀，上訴
於臺灣高等法院臺中分院 (須附繕本)。
                                   書記官  楊月雲
中　　華　　民　　國　　94　　年　　11　　月　　18　　日
